---
title: "[ZED] Raport - analiza danych pochodzących z elektrowni słonecznych we Włoszech"
author: "Piotr Bajsarowicz"
date: "`r format(Sys.time(), '%d %B, %Y')`"
output:
  html_document:
      toc: true
      toc_float:
        smooth_scroll: true
---

## Podsumowanie
Celem projektu było określenie jakie czynniki najlepiej pozwalają przewidzieć energię wytwarzaną przez panele fotowoltaiczne na podstawie danych pochodzących z trzech sąsiadujących elektrowni słonecznych we Włoszech.
Dane pochodzą z czujników umieszczonych przy panelach fotowoltaicznych. Każdy wiersz w zbiorze danych zawiera uśrednione informacje z jednej godziny pomiarów pojedynczej jednostki fotowoltaicznej.

Analiza danych wykazała korelację pomiędzy wytwarzaniem energii a poniższymi czynnikami:

| Typ              | Czynniki                                              |
| ---------------- |:------------------------------------------------------|
| Metorologiczne   | nasłonecznienie, wilgotność, zachmurzenie, siła wiatru, ciśnienie i temperatura|
| Geograficzne     | azymut, szerokość i wysokość geograficzna             |

Najbardziej pozytywny wpływ na ilość wytwarzanie energii ma nasłonecznienie, natomiast najbardziej negatywny mają wilgotność powietrza oraz zachmurzenie.

## Wykorzystane biblioteki
```{r library, warning=FALSE, message=FALSE}
library(caret)
library(dplyr)
library(ggplot2)
library(knitr)
library(plotly)
library(reshape2)
```

## Wczytywanie danych
```{r import, cache=FALSE}
set.seed(23)
Sys.setenv(TZ="Europe/Warsaw")
csv_file <- read.csv("elektrownie.csv") %>%
  select(order(colnames(.)))

```

## Przygotowanie danych
1. Zbiór nie zawiera wartości pustych (`NA`).
```{r na}
sum(is.na(csv_file))
```
2. Użyto klasy `Date` do zapisu dat (format `%m/%d/%Y %H:%M`).
```{r convert_dates}
csv_file <- mutate(csv_file, date = as.Date(data, format="%m/%d/%Y %H:%M"))
```
3. Wartości atrybutu `kwh` równe `0`, przy nasłonecznieniu (`irradiamento`, `irri`, `irri_pvgis_mod`) większym od zera zostały zinterpretowane jako błędne dane będące wynikiem awarii czujnika w chwili pomiaru. Takie dane zostały zastąpione średnimi wartościami wyprodukowanej energii w danym tygodniu i godzinie.
```{r filtered_data_kwh}
csv_file <- csv_file %>%
  mutate(week = as.numeric(format(date, format="%W"))) %>%
  group_by(idsito, anno, week, ora) %>%
  mutate(
    kwh = ifelse(
      kwh == 0 & (irradiamento > 0 | irri > 0 | irri_pvgis_mod > 0),
      mean(kwh),
      kwh
    )
  )
```
4. Zerowe nasłonecznienie przy wartości `kwh` większej od zera zinterpretowano jako błędne dane. Każdy taki przypadek zastąpiono średnimi wartościami w danym tygodniu i godzinie.
```{r filtered_data_insolation}
csv_file <- csv_file %>%
  group_by(idsito, anno, week, ora) %>%
  mutate(
    irradiamento = ifelse(
      irradiamento == 0 & kwh > 0,
      mean(irradiamento),
      irradiamento
    ),
    irri = ifelse(
      irri == 0 & kwh > 0,
      mean(irri),
      irri
    ),
    irri_pvgis_mod = ifelse(
      irri_pvgis_mod == 0 & kwh > 0,
      mean(irri_pvgis_mod),
      irri_pvgis_mod
    )
  )
```

## Rozmiar zbioru
``` {r rozmiar_zbioru, echo = FALSE}
number_of_observations = nrow(csv_file)
number_of_attributes = ncol(csv_file)
kable(
  data.frame(number_of_observations, number_of_attributes),
  col.names = c("Liczba obserwacji", "Liczba atrybutów"),
  align="l"
)
```

## Podstawowe statystyki
```{r podstawowe_statystyki, results='asis', echo = FALSE, warning = FALSE, error = FALSE}
basic_statistics <- function(x){
  c(mean=mean(x), sd=sd(x), min=min(x), max=max(x))
}

kable(
  t(apply(csv_file, 2, basic_statistics)), 
  escape = FALSE,
  col.names = c("Średnia<br>arytmetyczna", "Odchylenie<br>standardowe", "Wartość<br>minimalna", "Wartość<br>maksymalna"),
  align='lccccc'
)

```

## Analiza wartości
Atrybuty zbioru można podzielić na kilka grup przedstawionych poniżej. Każda sekcja zawiera opis każdego atrybutu oraz wykres rozkładu dla atrybutów liczbowych.

### Czujnik
Atrybuty opisowe czujników. Wartości tych atrybutów zostały znormalizowane do zakresu `<0, 1>`.

| Nazwa atrybutu   | Opis                                                  |
| ---------------- |-------------------------------------------------------|
| `ageinmonths`    | Wiek czujnika w miesiącach                            |
| `idbrand`        | Identyfikator marki czujnika                          |
| `idmodel`        | Identyfikator modelu czujnika                         |

```{r sensor_values, results='asis', echo = FALSE, warning = FALSE, error = FALSE, message = FALSE}
sensor <- csv_file %>% ungroup() %>% select(ageinmonths)

ggplot(data = melt(sensor), mapping = aes(x = value)) + 
  geom_histogram(aes(y =..density..), bins = 10, col="#00293c", fill="#1e656d", alpha=.2) +
  facet_wrap(~variable, scales = 'free_x') +
  labs(title="Rozkład wartości danych czujnika", x="", y="Gęstość") +
  theme_minimal()
```

### Geograficzne
Dane o miejscu wykonania pomiaru. Wartości tych atrybutów zostały znormalizowane do zakresu `<0, 1>`.

| Nazwa atrybutu   | Opis                                                  |
| ---------------- |-------------------------------------------------------|
| `altitude`       | Wysokość nad poziomem morza                           |
| `azimuth`        | Azymut                                                |
| `lat`            | Szerokość geograficzna                                |
| `lon`            | Długość geograficzna                                  |

```{r geographic_values, results='asis', echo = FALSE, warning = FALSE, error = FALSE, message = FALSE}
geographic_values <- csv_file %>% ungroup() %>% select(altitude, azimuth, lat, lon)

ggplot(data = melt(geographic_values), mapping = aes(x = value)) + 
  geom_histogram(aes(y =..density..), bins = 10, col="#00293c", fill="#1e656d", alpha=.2) +
  facet_wrap(~variable, scales = 'free_x') +
  labs(title="Rozkład wartości danych geograficznych", x="", y="Gęstość") +
  theme_minimal()
```

### Metorologiczne
Dane meterologiczne w chwili wykonania pomiaru.

| Nazwa atrybutu         | Opis                    |
| ---------------------- |-------------------------|
| `cloudcover`           | Zachmurzenie            |
| `dewpoint`             | Temperatura punktu rosy |
| `humidity`             | Wilgotność powietrza    |
| `irradiamento`         | Nasłonecznienie         |
| `pressure`             | Ciśnienie               |
| `temperatura_ambiente` | Temperatura powietrza   |
| `windbearing`          | Kierunek wiatru         |
| `windspeed`            | Prędkość wiatru         |

```{r meteorological_values, results='asis', echo = FALSE, warning = FALSE, error = FALSE, message = FALSE}
meteorological_values <- csv_file %>% 
  ungroup() %>%
  select(
   cloudcover, dewpoint, humidity, irradiamento, pressure,
   temperatura_ambiente, windbearing, windspeed
  )

ggplot(data = melt(meteorological_values), mapping = aes(x = value)) + 
  geom_histogram(aes(y =..density..), bins = 10, col="#00293c", fill="#1e656d", alpha=.2) +
  facet_wrap(~variable, scales = 'free_x') +
  labs(title="Rozkład wartości danych metorologicznych", x="", y="Gęstość") +
  theme_minimal()
```

### Dane pomiarowe
Dane identyfikujące pomiar, zawierające wartość wyprodukowanej energii (`kwh`).

| Nazwa atrybutu         | Opis                                   |
| ---------------------- |----------------------------------------|
| `anno`                 | Rok pomiaru                            |
| `data`                 | Data pomiaru                           |
| `day`                  | Dzień pomiaru                          |
| `id`                   | Identyfikator pomiaru                  |
| `idsito`               | Identyfikator miejsca pomiaru          |
| `kwh`                  | Kilowatogodziny wyprodukowanej energii |
| `ora`                  | Godzina pomiaru                        |

```{r measure_values, results='asis', echo = FALSE, warning = FALSE, error = FALSE, message = FALSE}
measure_values <- csv_file %>% ungroup() %>% select(anno, idsito, kwh, ora)

ggplot(data = melt(measure_values), mapping = aes(x = value)) + 
  geom_histogram(aes(y =..density..), bins = 10, col="#00293c", fill="#1e656d", alpha=.2) +
  facet_wrap(~variable, scales = 'free_x') +
  labs(title="Rozkład wartości danych pomiarowych", x="", y="Gęstość") +
  theme_minimal()
```

### Pozostałe
Dane nienależące do żadnej z powyższych grup oraz trudne do interpretacji.

| Nazwa atrybutu         | Opis                                   |
| ---------------------- |----------------------------------------|
| `dist`                 | Dzień pomiaru                          |
| `icon`                 | Identyfikator ikony (prawdopodobnie obrazka wizualizującego aktualne warunki pogodowe)|
| `irri`                 | Prawdopodobnie alternatywna wartość nasłonecznienia |
| `irr_pvgis_mod`        | Prawdopodobnie wartość opisująca nasłonecznienie    |
| `irri_pvgis_mod`       | Prawdopodobnie wartość opisująca nasłonecznienie    |
| `pcnm1 ... pcnm15`     | _Principal Coordinates Of Neighbourhood Matrix_     |
| `tempi`                | Wartość reprezentująca temperaturę                  |

## Korelacja
```{r correlation, echo = FALSE, error = FALSE, warning = FALSE, message = FALSE}
get_upper_tri <- function(cormat){
  cormat[lower.tri(cormat)]<- NA
  return(cormat)
}
correlation_data <- csv_file %>% ungroup() %>% select(-c(data, date, week))
cormat <- cor(correlation_data, use = "complete.obs")
melted_cormat <- melt(get_upper_tri(cormat))

correlation_plot <- ggplot(melted_cormat, aes(Var2, Var1, fill = value)) +
  geom_tile(color = "white") +
  scale_fill_gradient2(
    low = "#00293c",
    high = "red",
    mid = "white",
    midpoint = 0,
    limit = c(-1, 1),
    name="Korelacja\nPearsona"
  ) +
  theme_minimal()+ 
  theme(
    text = element_text(size = 7),
    axis.text.x = element_text(angle=45, hjust=1)
  ) +
  coord_fixed() +
  labs(x="", y="")

ggplotly(correlation_plot)

```

## Zmiany wytwarzania energii w czasie i przestrzeni
```{r chart, echo = FALSE, error = FALSE, warning = FALSE, message = FALSE}
chart <-  csv_file %>%
  mutate(month_year = format(date, format = "%Y/%m")) %>%
  group_by(idsito, month_year) %>%
  summarise(sum_kwh = sum(kwh))

plot <- ggplot() +
  geom_line(
    data=chart,
    aes(x=month_year, y=sum_kwh, group=idsito, color=factor(x = idsito, labels=c(1:17))),
    alpha=.6
  ) +
  labs(color="Czujniki") +
  labs(title="Wytwarzanie energii w czasie przez czujniki", x = "", y = "kwh") +
  theme(
    axis.text.x=element_text(angle=90, vjust=0.5),
    axis.title.x = element_text(vjust=2.5),
    text = element_text(size = 7)
  ) 

ggplotly(plot)
```

## Regresor
Wybrano metodę regresji liniowej.
```{r regression}
data_to_train <- csv_file %>%
  ungroup() %>%
  select(
    altitude, azimuthi, cloudcover, dist, humidity, idsito, irradiamento, irri,
    kwh, pressure, temperatura_ambiente, tempi, windspeed
  )
  

inTraining <- createDataPartition(
  y = data_to_train$idsito,
  p = .75,
  list = FALSE
)
training <- data_to_train[inTraining,]
testing <- data_to_train[-inTraining,]
ctrl <- trainControl(
  method = "repeatedcv",
  number = 2,
  repeats = 5
)

fit <- train(
  kwh ~ .,
  data = training,
  method = "lm",
  metric = "RMSE",
  trControl = ctrl
)
classes <- predict(fit, newdata = testing)
postResample(classes, testing$kwh)
```

## Analiza ważności atrybutów 
```{r analiza}
fit %>% summary()
```
Wyniki nie są zaskakujące. Atrybutami, które mają największy wpływ na ilość wytwarzanej energii przez panele fotowoltaiczne są nasłonecznienie (korelacja dodatnia) oraz wilgotność (korelacja ujemna).

Prócz nasłonecznienia, na ilość wytwarzanej energii pozytywnie wpływają również wysokość nad poziomem morza oraz data wykonania pomiaru.
Natomiast negatywny wpływ, prócz wilgotności, ma również wysoki wskaźnik atrybutów takich jak zachmurzenie, cieśnienie atmosferyczne, azymut czy prędkość wiatru.

To właśnie te atrybuty pozwalają najlepiej przewidzieć energię wytwarzaną przez pojedynczy panel w danej godzinie.